【裁判字號】    98,消債更,416
【裁判日期】    990730
【裁判案由】    更生
【裁判全文】
臺灣桃園地方法院民事裁定           98年度消債更字第416號
聲  請  人
即債務人    甲○○
上列當事人因消費者債務清理事件聲請更生，本院裁定如下：
    主  文
更生之聲請駁回。
聲請費用由聲請人負擔。
    理  由
一、按法院開始更生程序之裁定，應載明其年、月、日、時，並
    即時發生效力。法院裁定開始更生或清算程序後，得命司法
    事務官進行更生或清算程序，必要時得選任律師、會計師或
    其他適當之自然人或法人1 人為監督人或管理人。消費者債
    務清理條例第45條第1 項、第16條第1 項分別定有明文。
二、聲請意旨略以：聲請人積欠銀行無擔保債務總金額計新台幣
    （下同）305 萬5,326 元，曾於民國97年10間與最大債權金
    融機構國泰世華銀行成立前置性協商，約定分90期，每月應
    清償金額3 萬7,802 元。惟聲請人需扶養二名女兒許紀樺、
    許嘉樺，個人收入扣除家庭必要開銷及扶養費用後，已不足
    以支付上開前置協商每月應清償金額，確有不能清償債務情
    事。且其無擔保或無優先權之債務總額未逾1,200 萬元，復
    未經法院裁定開始清算程序或宣告破產，爰依法請求准予裁
    定開始更生等語。
三、經查：
  (一)聲請人主張於97年間與最大債權金融機構國泰世華銀行成立
    前置性協商成立之事實，業據其提出財產狀況說明書、債權
    人及債務人清冊、綜合所得稅各類所得資料清單、財團法人
    金融聯合徵信中心資料、前置協商協議書等影本為證，堪信
    為真正。
  (二)聲請人96年、97年、98度全年所得依序為114 萬5,209 元、
    122 萬6,760 元、123 萬8,673 元，有本院依職權調取其財
    產所得調件明細在卷可稽（見本院卷第19頁至22頁及第159
    頁至160 頁）；核計其上開三個年度每月平均所得分別約為
    9 萬5,434 元、10萬2,230 元、10萬3,223 元（計算式：以
    上開三個年度全年所得除以12月核算，元以下四捨五入）；
    足見聲請人於本院審理中所稱：每月平均所得約為6 萬5,00
    0 元云云（見本院卷第153 頁背面），與事實尚有出入，不
    足採信。從而，聲請人最近三年平均每月所得約有9 萬5,00
    0 元至10萬3,000 元左右，亦即每月所得至少有9 萬5,000
    元之事實，堪予採認。
  (三)聲請人已離婚，其有兩名女兒許嘉樺、許紀樺，出生年月日
    分別為85年1 月9 日、88年1 月17日，有戶籍謄本在卷足憑
    （見本院卷第116 頁），均未成年，應屬民法第1117條不能
    維持生活無謀生能力之受扶養人無訛。茲依行政院主計處所
    定每人每月最低生活費用9, 829元為衡量標準。惟聲請人兩
    名女兒均未成年，生活單純，其最低生活費用，參酌社會救
    助扶助法第4 條規定，以上開行政院所定最低生活標準之百
    分之60計算。核計聲請人每月家庭最低開銷計2 萬1,624 元
    【計算式：聲請人本身9,82 9元＋聲請人兩名女兒（9,82 9
    元×60％）×2 ＝2 萬1,624 元】。再者，聲請人名下並無
    房屋，有上開財產所得調件明細足憑，是其陳報每月租金費
    用1 萬3,000 元，以其獨力扶養兩名女兒情形審酌，准予全
    部認列必要性支出。準此，聲請人全家每月最低生活費用計
    約3 萬4,624 元（2 萬1,624 元＋1 萬3 0,00元）。
  (四)聲請人聲請前置協商時，債權銀行提出90期，利率6 ％，每
    月清償約3 萬7,802 元之清償方案，聲請人已簽立前置協商
    協議書，並依約履行迄今未有違約情事。本院審酌，聲請人
    每月所得至少9 萬5,000 元，扣除其全家基本開銷3 萬4,62
    4 元後，尚有餘額6 萬多元。此外，聲請人為55年2 月13日
    出生，年約44歲，屆65歲強制退休年齡尚有21年左右，亦非
    無清償債務之可能。是依聲請人之經濟狀況，足堪負擔債權
    人原來提出每月清償約3 萬7,802 元之協商方案。
四、綜上，本件聲請人既無不能清償債務或有不能清償之虞，且
    此等情形不能補正，是其聲請更生與法不合，應予駁回。爰
    裁定如主文。
中    華    民    國    99    年    7     月    30    日
                  民事第二庭    法  官  張金柱
如不服本裁定應於送達後10日內向本院提出抗告狀，並繳納抗告
費新臺幣1,000元。
以上正本證明與原本無異。
中    華    民    國    99    年    7     月    30    日
有                              書記官  陳美宜

司法院資訊處製作；財團法人民間司法改革基金會備份。
